臺灣高等法院臺中分院刑事判決
109年度金上訴字第1161號
上  訴  人  
即  被  告  林勝輝


            翟苡珊


共      同
選任辯護人  李文中律師
            許秉燁律師
            周致廷律師 
上列上訴人等因洗錢防制法等案件，不服臺灣臺中地方法院108
年度金訴字第54號中華民國109年2月18日第一審判決（起訴案號
：臺灣臺中地方檢察署107年度偵字第13531號、108年度偵字第9
541、11388號），提起上訴，本院判決如下：
    主  文
原判決關於戊○○、子○○部分，均撤銷。
戊○○共同意圖營利聚眾賭博，處有期徒刑貳年。緩刑伍年，並
  應於緩刑期間向公庫支付新臺幣參仟肆佰萬元及接受受理執行
  之地方檢察署所舉辦之法治教育伍場次，緩刑期間付保護管束
  。未扣案之犯罪所得新臺幣肆仟陸佰壹拾陸萬捌仟貳佰陸拾參
  元沒收，於全部或一部不能沒收或不宜執行沒收時，追徵其價
  額。
子○○共同意圖營利聚眾賭博，處有期徒刑拾月。緩刑參年，並
  應於緩刑期間向公庫支付新臺幣參拾萬元。未扣案之犯罪所得
  新臺幣貳佰貳拾萬元沒收，於全部或一部不能沒收或不宜執行
  沒收時，追徵其價額。
    事  實
一、戊○○（綽號「電動輝」）與其僱用之子○○（綽號「小杜」）
    ，自民國102年6月起至106年5月23日止，在新北市○○區經營
    以香港六合彩、臺灣大樂透、今彩539開奬號碼為對奬標的
    之賭博網站，並與如附表編號1-16、19-22、25-26所示下游
    組頭壬○○、陳俊錡、陳俊鴻、顏珍元、姚順寶、劉玥玗、陳
    建國、賴美華、乙○○、丁○○、庚○○、何聰祺、汪志龍、王建
    忠、丙○○、黃崇憲、丑○○、吳金安、真實姓名年籍不詳綽號
    「阿海」之人（下稱「阿海」）、己○○、邱俊霖、使用○○○
    帳戶之人共同基於意圖營利而提供賭博場所、聚眾賭博及在
    公眾得出入場所賭博財物之犯意聯絡，由下游組頭以住所作
    為供公眾得出入之賭博場所簽賭下注或接受不特定賭客以電
    話、通訊軟體LINE簽賭下注，或招攬不特定賭客利用網際網
    路連結登入戊○○經營之簽賭網站賭博財物，而後由各下游組
    頭將收取之牌支以電話、傳真等方式轉予戊○○、子○○，或以
    網際網路連結登入戊○○經營之簽賭網站，輸入賭客下注內容
    ，而共同意圖營利聚眾賭博財物(上開組頭所涉營利聚眾賭
    博犯行：壬○○經原審判處罪刑確定，陳俊錡、陳俊鴻、顏珍
    元、姚順寶、劉玥玗、陳建國、賴美華、乙○○、庚○○、何聰
    祺、汪志龍、王建忠、丙○○、黃崇憲、丑○○、吳金安、己○○
    、邱俊霖部分，分別經法院判處罪刑確定或經檢察官為緩起
    訴處分確定），附表編號17-18、23-24、27所示癸○○、洪瑞
    宏、黃進賢、林榮芳、王志惟等賭客，並以網際網路至上開
    網站賭博財物。其等賭博之方法為：由賭客自1至49號碼中
    ，任意簽選號碼下注，並核對香港六合彩、台灣大樂透、精
    彩539之開獎號碼以決定輸贏，作為兌獎依據，賭客若簽中
    「2星」、「3星」、「4星」，分別可獲得簽注金新臺幣（
    下同）5,700元、57,000元、750,000元之彩金，如未簽中，
    簽注金則歸戊○○所有，子○○並負責賭金之核對及出入帳，以
    其自己設於合作金庫銀行之帳號0000000000000號帳戶（下
    稱子○○合作金庫帳戶），及戊○○提供之黃昱鈞（即戊○○司機
    ）設於彰化銀行帳號00000000000000號帳戶（下稱黃昱鈞彰
    化銀行帳戶）、林羿璇（即戊○○○○）設於彰化銀行帳號0000
    0000000000號帳戶（下稱林翌璇彰化銀行帳戶）（無積極證
    據證明黃昱鈞、林羿璇有共同營利賭博之犯意聯絡、行為分
    擔），作為收取賭金及交付彩金之帳戶，戊○○於上開時間經
    營賭博網站收入之賭金犯罪所得共計920,276,858元，實質
    獲利則為46,168,263元，另子○○於上開受雇期間，共取得22
    0萬元之薪資報酬(原審誤為215萬元)。嗣因警方查獲下游組
    頭後，始循線查獲上情。
二、案經彰化縣警察局鹿港分局報告臺灣彰化地方檢察署陳請臺
    灣高等檢察署臺中分署令轉臺灣臺中地方檢察署（下稱臺中
    地檢署）及臺中市政府警察局烏日分局報告臺中地檢署偵查
    起訴。
    理  由
壹、程序部分
一、本院審判之範圍：
　㈠110年6月16日修正公布、同年月18日施行之刑事訴訟法第348
    條規定：「上訴得對於判決之一部為之。對於判決之一部上
    訴者，其有關係之部分，視為亦已上訴。但有關係之部分為
    無罪、免訴或不受理者，不在此限。上訴得明示僅就判決之
    刑、沒收或保安處分一部為之。」同日修正公布、施行之刑
    事訴訟法施行法第7條之13規定「中華民國110年5月31日修
    正通過之刑事訴訟法施行前，已繫屬於各級法院之案件，於
    施行後仍適用修正前刑事訴訟法第348條規定；已終結或已
    繫屬於各級法院而未終結之案件，於施行後提起再審或非常
    上訴者，亦同。」查本案係於上開規定修正施行前之109年5
    月12日繫屬本院，有臺灣臺中地方法院109年5月11日中院麟
    刑偉108金訴54字第1090039159號函上之本院收文戳章（本
    院卷一第3頁）可考，是本案上訴之效力及其範圍，應依修
    正前刑事訴訟法第348條規定判斷。
　㈡原審就上訴人即被告戊○○、子○○（下稱被告戊○○、子○○）被
    訴共同犯洗錢防制法第14條第1項之一般洗錢罪嫌、被告子○○被訴共同在公共場所賭博財物罪嫌，均為不另為無罪之諭
    知。另就被告戊○○、子○○被訴自102年6月起至106年8月止犯
    上開意圖營利聚眾賭博犯行，及子○○合作金庫帳戶、黃昱鈞
    彰他銀行帳戶、林羿璇彰他銀行帳戶共匯入52億9,171萬5,4
    15元賭金之事實，則認定其等行為之時間為102年6月至106
    年5月23日止，另就賭金金額亦減縮為如原審判決附表「組
    頭匯入」欄所示。惟被告戊○○、子○○既均就其等有罪部分提
    起上訴，依修正前刑事訴訟法第348條第2項規定，其等上訴
    效力當及於檢察官認為有實質上或裁判上一罪關係之上開不
    另為無罪諭知及減縮之事實，是上開部分仍在本院審判之範
    圍，先予敘明。
二、證據能力：以下所引用具傳聞性質之證據資料，被告戊○○、
    子○○及其等辯護人於本院準備程序均表示同意有證據能力或
    不爭執（本院卷一第405-414頁；本院卷二第20-21、240頁
    ；本院卷三第23、369-380頁）。又本案所引用之非供述證
    據，檢察官、被告戊○○、子○○及其等辯護人均未表示無證據
    能力，本院審酌該等證據作成及取得之程序均無違法之處，
    依法均可作為認定犯罪事實之證據。
貳、實體部分
一、認定犯罪事實所憑之證據及理由
　㈠上開犯罪事實，除附表編號9乙○○部分尚包含33,700元賭金、
    編號11庚○○部分尚包含14,309,600元賭金、編號19丑○○部分
    尚包含10,000,000元賭金、編號22己○○部分尚包含1,424,50
    0元賭金，編號26使用○○○帳戶之人亦為本案下游組頭，以及
    被告2人之犯罪所得數額等事實，餘均經被告戊○○、子○○於
    警詢、偵查、原審及本院準備程序、審理時供承在卷（107
    年度他字第3366號卷二〈下稱他卷二〉第3至5頁、第19至21頁
    、第25至31頁、第45頁、第367至370頁、第370至372頁；彰
    化地檢署106年度偵字第8298號卷一〈下稱偵卷一〉第39至41
    頁，他卷三第9至14頁、第17至19頁；原審卷第104、276頁
    ；本院卷一第405頁；本院卷三第382-385頁），並經證人即
    下游組頭壬○○、陳俊錡、陳俊鴻、顏珍元、姚順寶、劉玥玗
    、陳建國、賴美華、乙○○、丁○○、庚○○、何聰祺、汪志龍、
    王建忠、丙○○、黃崇憲、丑○○、吳金安、己○○、邱俊霖於警
    詢、偵查證述其等為被告戊○○、子○○下線組頭，其等所使用
    如附表所示帳戶與子○○、黃昱鈞、林羿璇3個帳戶之往來匯
    款均是輸贏的賭金、彩金，證人即賭客癸○○、洪瑞宏、黃進
    賢、林榮芳、王致惟於警詢、偵查證述其等有與被告2人賭
    博而以附表所示帳戶匯入賭金、取得彩金，證人何政證述其
    有將附表編號21所示聯邦銀行帳戶借予「阿海」使用，及證
    人張成吉證述其係將如附表編號22所示聯邦銀行帳戶借予綽
    號老鼠之人(即己○○)使用等情明確（他卷三第9至14頁、第1
    7至19頁；107年偵字第13531號卷〈下稱偵卷六〉第205至206
    頁、第211至213頁、第217至219頁、第223至224頁、第229
    至231頁、第245至247頁、第251至253頁、第257至259頁、
    第263至265頁、第269至271頁、第279至281頁、第285至287
    頁、第291至292頁、第299至300頁、第305至306頁、第309
    至311頁、第315至316頁、第241至243頁；108偵字第9541號
    卷一〈下稱偵卷七〉第37至40頁、第61至62頁、第87至90頁、
    第117至120頁、第139至142頁、第277至279頁、第281至284
    頁、第297至301頁、第231至235頁、第319至322頁、第335
    至339頁；108偵字第9541號卷二〈下稱偵卷八〉第37至41頁、
    第61至65頁、第79至83頁、第127至131頁、第145至149頁、
    第161至165頁、第183至186頁；原審不公開卷第15至18頁、
    第29至33頁、第45至49頁、第67至71頁、第91至95頁、第10
    5至109頁、第125至130頁、第143至147頁、第159至163頁；
    本院卷三第211至239頁、第394至398頁)，且有合作金庫銀
    行中山分行106年11月20日合金中山字第1060004982號函暨
    檢附之子○○合作金庫帳戶0000000000000號帳戶開戶資料、
    交易明細及分析資料、黃昱鈞之彰化銀行帳戶000000000000
    00號帳號交易明細及分析資料、林羿璇之彰化銀行帳戶0000
    0000000000號帳號交易明細及分析資料、賭博網站會員、管
    理階層登入畫面2張、指認犯罪嫌疑人紀錄表、帳戶樞紐分
    析等證據在卷可稽（各組頭、賭客匯出匯入之證據，詳附表
    證據出處欄）（偵卷一第82至86頁、第156至163頁；偵卷二
    第2至9頁；他卷二第13至17頁、第33至41頁；偵卷四第81至
    82頁反面、第83至92頁、第93至100頁；警聲扣卷第97至105
    頁；警卷第53至59頁；偵卷七第47至50頁、第53頁、第71至
    74頁、第91至94頁、第97頁、第99至101頁、第103頁、第12
    7至129頁、第155至159頁、第237至241頁、第261至265頁、
    第285至287頁、第291頁、第311至312頁、第323至327頁、
    第329至330頁、第341頁；偵卷八第49至53頁、第57至59頁
    、第69至71頁、第73至76頁、第87至91頁、第93頁、第135
    至137頁、第155至156頁、第167至169頁、第171至175頁、
    第187至189頁；原審不公開卷第23至24頁、第34頁至39頁、
    第51頁至54頁、第61頁、第79頁至81頁、第99頁、第114頁
    至119頁、第131頁至138頁、151頁至154頁、第165頁、第16
    7頁至168頁)，被告戊○○、子○○上開任意性自白核與事實相
    符，可以採信，此部分事實可以認定。
　㈡被告戊○○、子○○雖否認附表編號9乙○○陽信銀行新莊分行帳戶
    匯入子○○帳戶之33,700元、編號11庚○○使用之呂秀純合庫銀
    行帳戶匯入子○○帳戶之14,309,600元、編號19丑○○帳戶匯入
    子○○帳戶之10,000,000元、編號22己○○帳戶匯入子○○帳戶之
    1,424,500元係屬本案賭金。惟證人乙○○、庚○○、丑○○及己○○於本院均證稱其等與被告2人間，除賭博賭金之交付外，並
    無其他任何往來（本院卷三第217、223、238、398頁），自
    可認其等匯入子○○帳戶之上開款項，均屬賭金無誤，被告戊○○、子○○否認其情，並無可採。
　㈢被告戊○○、子○○於本院雖改稱：○○○涉犯營利賭博等罪嫌部分
    ，既經法院以其犯罪嫌疑不足判決無罪確定，則○○○帳戶匯
    出匯入款項即非賭金、彩金等語。惟查，○○○所涉意圖營利
    聚眾賭博罪嫌，雖經臺灣嘉義地方法院、臺灣高等法院臺南
    分院判處無罪確定（本院卷三第41至49頁)，惟細繹該案判
    決，其認定○○○無罪之主要理由，係認「公訴意旨認被告（
    即○○○）涉犯上開罪嫌之其他證據，亦僅能顯示另案被告戊○○、子○○確實與系爭帳戶持有人有賭博資金往來之事實，尚
    不足直接或間接推認被告即為當時系爭帳戶持用之人」等語
    ，換言之，上開判決仍肯認持用○○○如附表所示華南銀行帳
    戶之人，確與被告戊○○、子○○間有賭博資金之往來，此情亦
    經被告2人於偵查、原審供承不諱，其等於本院翻異前詞，
    並無理由，此部分事實亦可認定。　　　　
　㈣公訴意旨雖以證人癸○○、洪瑞宏、黃進賢、林榮芳、王致惟
    、何進均係被告戊○○、子○○之下游組頭。惟證人癸○○、洪瑞
    宏、黃進賢、林榮芳、王致惟均證稱其等係與被告戊○○、子
    ○○對賭，並非組頭等語，另證人何政亦證稱其係將帳戶提供
    予綽號「阿海」之人使用，嗣證人癸○○、洪瑞宏、黃進賢、
    王致惟所涉賭博罪嫌，均經檢察官以其等犯罪嫌疑不足為由
    不起訴處分確定，證人林榮芳則經法院依刑法第266條賭博
    罪判處罪刑確定，證人何進亦因涉犯刑法第30條第1項前段
    、第268條前段、後段之幫助意圖營利供給賭博場所及幫助
    意圖營利聚眾賭博罪，經檢察官為緩起訴處分確定（本院卷
    二第215-218頁；本院卷三第25-29、37-39、53-54、59-61
    頁)，爰就此部分事實，各更正如上。另公訴意旨雖以證人
    張成吉亦係被告戊○○、子○○之下游組頭。惟證人張成吉於警
    詢、偵查均證稱其聯邦銀行帳戶係借給綽號老鼠之友人使用
    ，其內匯至子○○帳戶款項，應是老鼠所匯等語（偵卷○000-0
    00頁；偵卷六第305-306頁)，核與證人己○○證稱其有使用張
    成吉聯邦銀行帳戶與戊○○、子○○簽賭等語相符（原審不公開
    卷第67-71頁），此部分公訴意旨亦顯有誤會，自應將此部
    分款項更正計入附表編號22組頭己○○匯入之賭金。
　㈤被告戊○○雖辯稱：組頭丁○○亦有使用其子陳俊晟名下永豐銀
    行00000000000000號帳戶作為本案賭博使用，是該帳戶匯入
    子○○、林弈璇帳戶之款項均為賭金，子○○、林弈璇帳戶匯入
    陳俊晟上開帳戶款項，則屬丁○○所贏得之彩金，此部分應於
    計算被告戊○○實質所得時予以扣除等語。查被告戊○○所指之
    00000000000000號帳戶確有匯入款項至子○○合作金庫帳戶、
    林弈璇彰化銀行帳戶，以及收受子○○、林弈璇上開帳戶匯入
    之款項乙情，固有子○○合作金庫帳戶、林弈璇彰化銀行帳戶
    樞紐析報告可參（偵卷一第157頁；警聲扣字第5號第99頁)
    。惟證人丁○○於警詢證稱其除使用名下永豐銀行0000000000
    0000號帳戶外，並未使用他人名下帳戶作為營利賭博使用等
    語（偵卷七第321頁)，明顯與被告戊○○所指其另使用陳俊晟
    名下永豐銀行帳戶作為本案賭博使用之說詞不同，而證人丁○○兩度經本院依被告戊○○聲請傳訊，均未到庭作證，被告戊○○並捨棄此部分證據之調查，其此部分主張無法證明，自無
    從為有利被告之認定，併予敘明。
  ㈥綜上所述，被告戊○○、子○○上開自白均核與事實相符，其等
    上開所犯賭博、營利聚眾賭博及供給賭博場所，事證已經明
    確，均應依法論科。
二、論罪之理由
　㈠行為後法律有變更者，適用行為時之法律。但行為後之法律
    有利於行為人者，適用最有利於行為人之法律，刑法第2條
    第1項定有明文。被告戊○○、子○○行為後，刑法第266條第1
    項、第268條業於108年12月25日修正公布，於108年12月27
    日生效。修正前刑法第266條第1項規定：「在公共場所或公
    眾得出入之場所賭博財物者，處1千元以下罰金。但以供人
    暫時娛樂之物為賭者，不在此限。」修正前刑法第268條規
    定「意圖營利，供給賭博場所或聚眾賭博者，處3年以下有
    期徒刑，得併科3千元以下罰金。」依刑法施行法第1條之1
    第1項、第2項前段規定，上開罰金刑之貨幣單位為新臺幣，
    且就所定數額提高為30倍，依此計算，修正前刑法第266條
    第1項之罰金刑為新臺幣3萬元以下罰金，修正前刑法第第26
    8條之罰金刑則為新臺幣9萬元以下罰金。修正後刑法第266
    條第1項規定「在公共場所或公眾得出入之場所賭博財物者
    ，處3萬元以下罰金。但以供人暫時娛樂之物為賭者，不在
    此限。」修正後刑法第268條規定「意圖營利，供給賭博場
    所或聚眾賭博者，處3年以下有期徒刑，得併科9萬元以下罰
    金。」由前可知，本次修正係將修正前條文之罰金數額於調
    整換算後予以明定，無關處罰之輕重，對被告亦無有利或不
    利之影響，即非屬刑法第2條第1項所指之法律有所變更，自
    無庸為新舊法之比較適用，而應依一般法律適用原則，適用
    裁判時法，合先敘明。
  ㈡刑法第268條圖利供給賭博場所罪，不以其場所為公眾得出入
    者為要件，而所謂之「賭博場所」，只要有一定之所在可供
    人賭博財物即可，非謂須有可供人前往之一定空間場地始足
    為之。且以現今科技之精進，電話、傳真、網路均可為傳達
    賭博訊息之工具，例如主觀上有營利意圖而提供網址供人賭
    博財物者，亦屬提供賭博場所之一種，而以傳真或電話之方
    式簽注號碼賭博財物，與親自到場簽注賭博財物，僅係行為
    方式之差異而已，並不影響其為犯罪行為之認定（最高法院
    94年度台非字第108號判決意旨參照）。又刑法第268條後段
    所稱「聚眾賭博」，係指聚集不特定人參與賭博之行為，且
    縱未於現實上同時糾集多數人於同一處所，而係聚集眾人之
    財物進行賭博者，例如以電話、傳真、網路之方式供人簽賭
    之行為，亦屬之。是核被告戊○○、子○○所為，均係犯刑法第
    266條第1項之賭博罪、第268條之圖利供給賭博場所及聚眾
    賭博罪。
　㈢被告戊○○、子○○與附表編號1-16、19-22、25-26所示下游組
    頭壬○○、陳俊錡、陳俊鴻、顏珍元、姚順寶、劉玥玗、陳建
    國、賴美華、乙○○、丁○○、庚○○、何聰祺、汪志龍、王建忠
    、丙○○、黃崇憲、丑○○、吳金安、「阿海」、己○○、邱俊霖
    及使用○○○帳戶之人，就上開犯行，均有犯意聯絡、行為分
    擔，應論以共同正犯。
　㈣刑事法若干犯罪行為態樣，本質上原具有反覆、延續實行之
    特徵，立法時既予特別歸類，定為犯罪構成要件之行為要素
    ，則行為人基於概括之犯意，在密切接近之一定時、地持續
    實行之複次行為，倘依社會通念，於客觀上認為符合一個反
    覆、延續性之行為觀念者，於刑法評價上，即應僅成立一
    罪。學理上所稱「集合犯」之職業性、營業性或收集性等具
    有重複特質之犯罪均屬之，例如經營、從事業務、收集、販
    賣、製造、散布等行為概念者是（最高法院95年度台上字第
    4686號判決意旨參照）。被告戊○○、子○○自102年6月起至10
    6年5月23日止，意圖營利提供賭博網站並聚眾賭博而從中獲
    利，此種犯罪形態，因係基於同一營利意圖，本質上具有反
    覆、延續性行為之特徵，於刑法評價上，應認係集合多數犯
    罪行為而成立獨立犯罪之集合犯，而僅成立1次賭博罪、意
    圖營利供給賭博場所罪及意圖營利聚眾賭博罪。
　㈤被告戊○○、子○○均基於同一營利意圖，以一行為觸犯上開3罪
    名，均為想像競合犯，依刑法第55條規定，均應從較重之意
    圖營利聚眾賭博罪處斷。又被告戊○○、子○○與附表編號19-2
    2、25-26組頭共同營利聚眾賭博罪犯行，及與附表編號17-1
    8、23-24、27賭客賭博部分，雖均未經檢察官起訴，惟此部
    分與已起訴並經本院論罪之被告2人如附表編號1-16共同意
    圖營利聚眾賭博犯行具集合犯之實質一罪關係，為起訴效力
    範圍所及，本院亦提示相關證據予被告戊○○、子○○及其等辯
    護人辨明，無礙於被告2人之防禦權，自應併予審理。
三、不另為無罪之諭知
  ㈠公訴意旨另以：
　⒈被告戊○○、子○○共同經營網路賭博而犯意圖營利聚眾賭博罪
    之犯罪時間為102年6月起至106年8月止，上開期間匯入子○○
    合作金庫帳戶、黃昱鈞彰化銀行帳戶、林弈璇彰化銀行帳戶
    之賭金，共計52億9171萬5415元；
　⒉被告戊○○、子○○復基於洗錢之犯意聯絡，由被告戊○○取得子○○合作金庫帳戶、黃昱鈞彰化銀行帳戶、林羿璇彰化銀行帳
    戶、周金生第一銀行帳號00000000000號帳戶（下稱周金生
    第一銀行帳戶）、林羿璇第一銀行帳號00000000000號帳戶
    （下稱林羿璇第一銀行帳戶）、辛○○第一銀行帳號00000000
    000號帳戶（下稱辛○○第一銀行帳戶）、林筱瑜第一銀行帳
    號00000000000號帳戶（下稱林筱瑜第一銀行帳戶）後，將
    子○○之合作金庫帳戶、黃昱鈞彰化銀行帳戶、林羿璇彰化銀
    行帳戶均交付被告子○○，供為與下游組頭壬○○等人匯入賭金
    之用，再由被告子○○將匯入上開3帳戶之賭金，轉存至被告
    戊○○第一銀行帳號00000000000號帳戶、周金生第一銀行帳
    戶、林羿璇第一銀行帳號、辛○○第一銀行帳戶、林筱瑜第一
    銀行帳戶，以此方式製造金流斷點，而隱匿賭博犯罪所得之
    來源、去向。
　⒊因認被告戊○○、子○○上開⒈部分，均另涉刑法第266條第1項之
    賭博罪、第268條之圖利供給賭博場所及聚眾賭博罪嫌，上
    開⒉部分，均另涉犯洗錢防制法第14條第1項之一般洗錢罪嫌
    等語。
  ㈡訊據被告戊○○、子○○堅決否認有自106年5月23日後至同年8月
    間，持續經營上開賭博網站之行為，且自102年6月起至106
    年5月23日間匯入子○○合作金庫帳戶、黃昱鈞彰化銀行帳戶
    、林弈璇彰化銀行帳戶之款項，並非均為賭金；其等亦未有
    公訴意旨所指洗錢行為等語。經查：
　⒈依本案起訴書所載，被告戊○○、子○○係以子○○合作金庫帳戶
    、黃昱鈞彰化銀行帳戶及林羿璇彰化銀行帳戶，作為收受下
    游組頭匯入賭金之帳戶，其餘戊○○、周金生、林羿璇、辛○○
    、林筱瑜第一銀行帳戶，則係被告戊○○收受賭金後為移轉賭
    博犯罪所得所使用之帳戶，此亦經證人即內政部警政署刑事
    警察局承辦員警吳宗祈於原審證稱：本案原由彰化地檢署檢
    察官承辦，查到一名下游組頭吳志宏有將營利賭博賭金匯入
    被告子○○名下合作金庫帳戶，開始調查子○○上開帳戶後，循
    線查到林羿璇、黃昱鈞彰化銀行帳戶也是戊○○營利賭博所用
    ，目前警方所確認者，戊○○僅有以上開3只帳戶收受賭金等
    語明確（原審卷第178至179頁、188至190頁、第194頁），
    自堪認定。則被告戊○○、子○○共同經營網路賭博之犯罪期間
    ，客觀上即應以上開3個銀行帳戶匯入、匯出之時間為斷。
    經查，子○○合作金庫帳戶雖於106年8月8日現金銷戶，然該
    帳戶於106年5月22日跨行轉入86,800元、同年月23日匯出38
    0,015元、90,015元、現金支出2024元後，餘額為0元，其後
    僅有銀行利息匯入紀錄，另黃昱鈞彰化銀行帳戶於105年4月
    28日即全戶結清，林羿璇彰化銀行帳戶則於106年5月23日全
    戶結清等情，有黃昱鈞彰化銀行帳戶交易明細、子○○合作金
    庫帳戶交易明細、林羿璇彰化銀行帳戶交易明細在卷可參（
    偵卷四第81至100頁），可知上開3個銀行帳戶，自106年5月
    23日起，即無賭金、彩金匯入匯出，是被告戊○○、子○○辯稱
    其等自106年5月23日起即未再經營網路賭博，並非無據。至
    證人吳宗祈於原審固證稱：警方交易分析會抓至106年8月係
    因子○○帳戶最後把錢領走的日期等語（原審卷第191頁），
    然觀諸上開帳戶交易明細，106年5月23日被告子○○自該帳戶
    提領現金2024元後，餘額為0元，嗣於106年6月21日因有利
    息存入12065元，再於106年8月8日將該利息領出並銷戶，有
    子○○合作金庫帳戶交易明細可參（偵卷四第92頁），足認被
    告子○○於106年8月間領出之金額係銀行利息，與聚眾賭博犯
    行之犯罪所得無關，自難以上開結清帳戶時間，遽認被告戊○○、子○○於106年8月間仍有從事本案賭博等犯行，其理應明
    ，此部分公訴意旨應有誤會。
　⒉公訴意旨雖以上開期間匯入子○○合作金庫帳戶、黃昱鈞彰化
    銀行帳戶、林弈璇彰化銀行帳戶之賭金，共計52億9171萬54
    15元等語。惟上開金額係依據警員製作之樞紐分析報告，以
    上開期間匯入上開3個帳戶之金額總數計算而來，即匯入子○○合作金庫帳戶金額為43億2755萬5225元、匯入林弈璇彰化
    銀行帳戶之金額為6億8253萬6143元、匯入黃昱鈞彰化銀行
    帳戶之金額為2億8162萬4047元，合計共52億9171萬5415元
    等情(計算式：0000000000+000000000+000000000＝00000000
    00)，有樞紐報告在卷可稽（偵卷一第156至163頁，警聲扣
    卷第97至98頁、第99至105頁）。惟觀諸上開樞紐分析資料
    ，除本案22名下線組頭及5名賭客外，尚有其他不詳之人使
    用之帳戶匯入前開3個帳戶，而該等款項並無證據證明亦係
    本案賭博賭金，且匯入子○○合作金庫帳戶之資金來源，尚包
    括被告戊○○第一銀行帳戶所匯入之8億3186萬1000元、1億92
    63萬0400元乙情，亦有子○○合作金庫帳戶交易明細及樞紐分
    析報告在卷可參(偵卷四第83至92頁，偵卷一第156至163頁)
    ，此部分是否屬賭金亦有疑問。此由證人吳宗祈於原審證稱
    ：因子○○、黃昱鈞、林弈璇之銀行帳戶均係被告戊○○從事本
    案營利賭博與下游組頭進行賭金對匯之帳戶，故當初認定只
    要匯進去的錢就是作為營利賭博所用，針對被告戊○○個人名
    義匯進去的錢到底做何使用，我不能確定，被告戊○○筆錄有
    說這部分是他們賭金周轉的錢，是否係賭資或生意往來資金
    我不能確定，依據被告與證人的證詞，他們每星期結算一次
    賭金，戊○○贏的錢，下游組頭會把錢匯到這3個帳戶，戊○○
    輸的錢，會匯到下游組頭的帳戶去等語(原審卷第179至182
    頁)，亦認被告戊○○自行匯入之金額是否係賭資並不明確，
    自無從認定上開時間匯入子○○、黃昱鈞、林弈璇3個銀行帳
    戶之金額，均係與本案賭博相關之賭金，則公訴意旨所認定
    之52億9171萬5415元賭金，於逾本院認定之附表編號1-27所
    示組頭、賭客匯入子○○、黃昱鈞、林弈璇銀行帳戶總額920,
    276,858元(計算式：000000000＋00000000＋000000000＝920,2
    76,858)部分，即屬不能證明犯罪，亦屬明確。
　⒊公訴意旨固認被告戊○○、子○○涉犯洗錢防制法犯行之期間為1
    02年6月起至106年8月，然本案被告2人所犯營利聚眾賭博犯
    行之期間係至106年5月23日，業如前述，則其等縱有掩飾、
    藏匿該賭博犯罪所得，其期間亦應僅至106年5月23日止，亦
    屬明確。又洗錢防制法於105年12月28日修正公布，因此次
    修正條文範圍甚大，且全文修正，故訂自公布日後6個月即
    被告2人上述行為後之106年6月28日始生效施行（參該法該
    次修正第23條修正說明）。而經互參洗錢防制法第14條、第
    2條、第3條修正前後條文，可知洗錢防制法第3條於105年12
    月28日修正後，固將刑法第268條列舉為特定犯罪，然修正
    前歷次規定所列舉之重大犯罪(即洗錢罪之前置犯罪)，並未
    包含刑法第268條圖利聚眾賭博罪，又刑法第268條之圖利聚
    眾賭博罪為3年以下有期徒刑之罪，亦不符合該條修正前所
    規定最輕本刑為5年以上有期徒刑以上之刑之罪。是刑法第2
    68條之罪並非修正前洗錢防制法所稱之特定犯罪或重大犯罪
    ，縱認被告戊○○、子○○於102年6月至106年5月23日間，有公
    訴意旨所指掩飾或隱匿刑法第268條圖利聚眾賭博罪犯罪所
    得之行為，亦無法以修正前洗錢防制法第11條第1項或第2項
    之洗錢罪相繩。至105年12月28日修正第3條，雖列舉刑法第
    268條之罪為該法所稱之特定犯罪，然該次修正條文係於被
    告2人上開行為後之106年6月28日始生效施行，依罪刑法定
    主義，亦不得以被告2人前揭被訴行為後始處罰之洗錢行為
    ，依修正後之規定溯及處罰，應認被告2人上開被訴洗錢犯
    行尚屬行為不罰。
  ㈢綜上所述，本案依檢察官所舉證據，無法證明被告戊○○、子○○有上開刑法賭博、圖利供給賭博場所、聚眾賭博及洗錢防
    制法一般洗錢罪嫌，原應為此部分均無罪之諭知，惟被告2
    人此部分行為如成立犯罪，與上開經本院論罪之圖利聚眾賭
    博罪，具實質一罪或想像競合犯之裁判上一罪關係，爰均不
    另為無罪之諭知。
四、撤銷原判決及自為判決量刑之說明：
　㈠原審以被告戊○○、子○○均犯圖利聚眾賭博罪（戊○○想像競合
    犯圖利供給賭博場所罪、賭博罪，被告子○○像競合犯圖利供
    給賭博場所罪）事證明確，分別論罪科刑，並為相關沒收、
    追徵之諭知，固非無見，惟查：
  ⒈本案被告戊○○經營賭博網站期間所取得之賭金即犯罪所得為9
    20,276,858元，實質獲利則為46,168,263元(詳後述)，原審
    認定其取得之賭金如原判決附表所示之組頭匯入款項，並認
    被告戊○○之實質獲利289,697,893元為其犯罪所得，均有錯
    誤，就實質獲利部分，亦足以影響被告戊○○、子○○之量刑基
    礎。
　⒉證人癸○○、洪瑞宏、黃進賢、林榮芳、王致惟均非下游組頭
    ，而係與被告戊○○、子○○賭博之賭客，另證人何進係將其帳
    戶借予「阿海」使用，證人張成吉亦非組頭，係將其帳戶借
    予己○○使用，再者，證人○○○亦非下游組頭等情，均析述如
    前，原審誤認其等均係被告戊○○、子○○之下游組頭，自有未
    洽。
　⒊原審雖依附表編號25組頭證人邱俊霖警詢之證述，認定邱俊
    霖有以其國泰世華銀行嘉義分行帳戶匯入11,070,050元之賭
    金至子○○上開帳戶，惟此部分於卷附警員製作之樞紐分析報
    告中，並未有相對應之記錄可資佐證，則客觀上是否確有上
    開賭金之匯入，即有可疑，依罪疑有利被告原則，自應剔除
    ，原審誤為認定，有欠允當。
　⒋法院審理結果若認檢察官起訴被告之單一犯罪事實，其中一
    部分有罪，其餘部分不能證明犯罪時，應於主文諭知有罪部
    分之判決，另於理由說明其餘部分不另為無罪諭知，方為適
    法。公訴意旨認被告戊○○、子○○共同經營網路賭博之犯罪時
    間為102年6月起至106年8月止，上開期間匯入之賭金共計52
    億9171萬5415元等情，原審既認其等犯罪時間應為102年6月
    起至106年5月23日止，金額亦未達52億9171萬5415元，而認
    定部分之犯罪事實無法證明，即應就此部分為不另為無罪之
    諭知，原審就此雖於理由說明，惟漏未裁判，有已受請求之
    事項而未予判決之當然違背法令。
　⒌被告子○○受僱於戊○○共同經營本案賭博網站，時間達數年，
    其於警詢時對本案簽賭、入帳、結算方式均能詳述，衡情豈
    有不知戊○○有賭博行為之理，其於知情之狀況下，猶參與本
    案行為，與相關組頭、賭客聯繫，向其等收取賭金、支付彩
    金，就本案賭博行為，自有犯意聯絡、行為分擔，原審以被
    告子○○係領取固定月薪，賭博標的之輸贏，與子○○所得獲取
    之薪資無涉，而認被告子○○與被告戊○○並無共同賭博犯意(
    原判決第17頁第8至23行)，容有誤會，亦與原審沒收被告子
    ○○薪資所得之理由扞格，自有未當。
　㈡被告戊○○上訴主張其實質獲利並非如原審認定之金額，請求
    從輕量刑，為有理由，被告子○○上訴主張其並無犯罪所得，
    則不可採（詳後述）。然原判決關於被告戊○○、子○○部分，
    既有上開可議之處，自應由本院將原判決此部分均撤銷改判
    。
　㈢爰以行為人之責任為基礎，審酌被告戊○○、子○○不思以正軌
    賺取財物，明知賭博易使人沉迷、散盡財產，意圖營利經營
    賭博網站，助長賭博歪風及投機僥倖心理，敗壞社會風氣，
    併考量被告戊○○為本案賭博網站之經營者，被告子○○係受雇
    於被告戊○○聽命行事角色，以及本案犯罪之時間不短，賭金
    規模達920,276,858元，惟被告戊○○實質獲利為46,168,263
    元，另被告子○○獲取之薪資報酬為220萬元等情，暨被告戊○○、子○○犯後均坦承犯行之態度，以及被告戊○○自陳國中畢
    業、已婚、曾開設工廠；被告子○○自陳大學畢業、與父母弟
    弟同住、家庭經濟情況尚可之智識程度、家庭生活、經濟狀
    況（原審卷第269至272頁；本院卷三第390頁），暨參酌被
    告2人提出之感謝狀、感謝函、捐款證明、肉鋪營運企劃書
    、合夥契約書、台中市政府府授經商字第1090867754號函、
    紀宅肉鋪網頁截圖（本院卷一第333-397頁；卷二第301-329
    頁）等一切情狀，分別量處如主文第2、3項所示之刑。
  ㈣衡之現代刑法傾向採取多元而有彈性之因應方式，對行為人
    所處刑罰執行與否，多以刑罰對於行為人之矯正及改過向善
    作用而定。刑罰之功能，不只在於懲罰犯罪，以撫平被害人
    之身心創痛、平衡社會之正義感情；更寓有藉由刑罰，使犯
    罪人之人身自由或金錢遭受一時或永久性之剝奪，使其悔悟
    犯罪之惡害，期能改過自新、更生遷善，重新復歸於正常社
    會，並藉此對於社會大眾進行法制教育等「特別預防、一般
    預防」之功能。事實審法院裁量是否給予緩刑宣告時，自需
    於具體個案中斟酌犯罪行為人之情狀，倘具體個案中並無諭
    知緩刑宣告為違法或顯不適當之情，自不能妄自評斷宣付緩
    刑之當否。易言之，凡符合法律規定及裁量權限，事實審當
    可本於特別預防之考量決定是否宣付緩刑，並與行為人犯罪
    情節是否重大，是否坦認犯行並賠償損失，無絕對必然之關
    聯性。查被告子○○前未曾因故意犯罪而受有期徒刑以上刑之
    宣告，被告戊○○5年以內未曾因故意犯罪受有期徒刑以上刑
    之宣告，有其等前案紀錄表可稽，被告戊○○經營賭博網站以
    謀取不法利益，被告子○○受僱共同管理該賭博網站，雖均有
    不該，惟考量被告戊○○於本案遭查獲前之106年5月23日已停
    止網站之經營，被告子○○於本案角色屬於次要，兩人自原審
    至今，均坦承犯行，被告戊○○並一再表示除繳回其實質利得
    外，願繳付高額之公益捐，已顯悔意，被告2人經此次刑事
    偵查、審理程序之過程，當知所警惕，信無再犯之虞，因認
    現階段令其2人入獄監禁矯正，並非最適合之處遇，本院審
    酌上開各情，認對被告2人所宣告之刑，以暫不執行為適當
    ，爰依刑法第74條第1項第1、2款規定，各宣告被告子○○緩
    刑3年，被告戊○○緩刑5年，又為使被告2人能自本案中深切
    記取教訓，促使其尊重法律規範秩序，避免再度犯罪，並斟
    酌被告2人犯罪情節，依刑法第74條第2項第4款規定，各命
    其2人於緩刑期間，各向公庫支付如主文第2、3項所示之公
    益捐，另被告戊○○部分，且考量其前於83年間亦曾有賭博之
    科刑紀錄，有強化其法治觀念之必要，併依同條項第8款規
    定，命其接受受理執行之地方檢察署所舉辦之法治教育5場
    次，並依刑法第93條第1項第2款規定，於緩刑期間付保護管
    束，以啟自新，並觀後效。若被告2人不履行上開負擔，且
    情節重大足認原宣告之緩刑難收其預期效果，而有執行刑罰
    之必要者，依刑法第75條之1第1項第4款之規定，檢察官得
    向法院聲請撤銷其等緩刑之宣告。
五、沒收　　
　㈠105年7月1日修正施行之刑法沒收新制，引進德國施行之利得
    沒收制度，此一制度係基於「任何人都不得保有犯罪所得」
    之思維所設計之剝奪不法利得機制。為避免任何人坐享犯罪
    所得，並為遏阻犯罪誘因及回復合法財產秩序之準不當得利
    衡平措施，修正刑法第38條之1立法理由說明五之㈢中，即以
    「依實務多數見解，基於徹底剝奪犯罪所得，以根絕犯罪誘
    因之意旨，不問成本、利潤，均應沒收。」等語揭示採取總
    額沒收原則。因之，犯罪行為人所取得之犯罪所得，一部雖
    已供實行犯罪之用，然因犯罪成本無從扣除，仍應就其犯罪
    所得之全部，依法宣告沒收、追徵（最高法院108年度台上
    字第12號判決意旨參照）。惟因行為人參與不法罪行之程度
    大小有別，相對於應被國家沒收之不法利得數額顯不相當或
    不符比例原則時，若一律將不法利得宣告全額沒收或追徵，
    可能會有過度評價之虞，故有以過苛條款調節之必要，是新
    刑法就利得沒收揭示總額原則之立法意旨，若連同犯罪成本
    沒收，可能使受沒收宣告者有重大侵害或違反公平原則或牴
    觸過度禁止原則時，賦予法院在總額原則下得以過苛條款例
    外予以調節，自屬妥適緩和之機制（最高法院111年度台上
    字第2795號判決意旨參照)。被告戊○○於上開經營賭博網站
    期間，自附表編編號1-28所示組頭、賭客處收入之賭金共計
    920,276,858元，依總額沒收原則，上開金額為其本案犯罪
    所得，惟考量被告戊○○於賭博過程中亦因賭輸而付出相當數
    額之彩金(詳如附表匯出款項欄)，若連同該犯罪成本均予沒
    收，將對之造成重大侵害，爰依刑法第38條之2第2項之過苛
    條款酌減，宣告將被告未扣案之本案實質獲利即46,168,263
    元沒收，並於全部或一部不能沒收或不宜執行沒收時，追徵
    其價額。
　㈡行為人於公司所受領之固定薪資，如與其非法之共犯行為有
    直接關聯，縱使其有部分業務執行行為未涉不法，但無從細
    分，當認整體已受其違法行為所污染，為不法所得，應予剝
    奪。被告子○○於警詢供稱：我於102年6月起，薪水是每月
    3萬元，102年9月起加薪為每月4萬元，再到103年11月起加
    薪為每月5萬元至106年5月止等語(他卷二第5頁)，是被告子
    ○○就本案犯行之犯罪所得，應為220萬元(3萬元*3+14*4萬元
    +31* 5萬元＝220萬元，原審誤為215萬元)，此部分犯罪所得
    雖未扣案，仍應依刑法第38條之1第1項前段、第3項之規定
    宣告沒收，並於全部或一部不能沒收或不宜執行沒收時，追
    徵其價額。被告子○○於本院雖辯稱其有負責恆生租賃公司其
    他業務行為，與本案之營利聚眾賭博行為無關，其犯罪所得
    並沒有這麼多等語。姑不論被告子○○於警詢供承：我在恆生
    公司沒有正式職稱，就是該公司員工，我負責老闆戊○○所有
    私人業務，其中包括賭博這一塊的帳目處理，我會協助老闆
    處理大大小小的事情，包括錢的事情，我都是聽從林老闆的
    指示處理；我是老闆戊○○的特別助理，只針對戊○○交辦的事
    情辦理，公司營運模式我不是很清楚，但知道公司承辦租賃
    ，租賃內容我不清楚，我是老闆的特助，只幫忙老闆戊○○處
    理他所交辦的地下六合彩賭博的匯款而已等語(他卷二第4頁
    反面至第5頁)，顯示其並未負責恆生租賃公司之其他業務，
    核與證人辛○○於本院證述其為子○○上司，子○○有處理公司其
    他事務之說詞完全不符，被告子○○此部分所辯是否可信，甚
    為有疑。況縱認其所辯屬實，依前所述，兩者已難細分，應
    認報酬整體已受其違法行為污染，均為不法所得而應予剝奪
    ，此部分所辯並無可採。
據上論結，應依刑事訴訟法第369 條第1 項前段、第364 條、第
299 條第1 項前段，判決如主文。
本案經檢察官林俊言提起公訴，檢察官周穎宏、甲○○到庭執行職
務。
中　　華　　民　　國　　111 　年　　 9  　月　　27　　日
             刑事第十庭     審判長法　官   陳  宏  卿
                                  法　官   簡  芳  潔
                                  法　官   林  美  玲
以上正本證明與原本無異。
檢察官就一般洗錢罪部分得上訴，但應符合刑事妥速審判法第9
條之規定。
被告不得上訴。
如不服本判決應於收受送達後20日內向本院提出上訴書狀，其未
敘述上訴理由者，並得於提起上訴後20日內向本院補提理由書（
均須按他造當事人之人數附繕本）「切勿逕送上級法院」。因疫
情而遲誤不變期間，得向法院聲請回復原狀。
                                  書記官   趙  郁  涵
　　　　　　　　　　　　　　　　　
中　　華　　民　　國　　111 　年　　9 　　月　　27　　日

刑事妥速審判法第9條
除前條情形外，第二審法院維持第一審所為無罪判決，提起上訴
之理由，以下列事項為限：
一、判決所適用之法令牴觸憲法。
二、判決違背司法院解釋。
三、判決違背判例。
刑事訴訟法第377條至第379條、第393條第1款規定，於前項案件
之審理，不適用之。